【裁判字號】    90,訴,1273
【裁判日期】    900924
【裁判案由】    清償借款
【裁判全文】
臺灣高雄地方法院民事判決  九十年度訴字第一二七三號
    原      告  乙○○
    訴訟代理人  丙○○
                丁○○
    被      告  巫錫儒即鳳光中醫醫院
    訴訟代理人  甲○○
右當事人間請求清償借款事件，本院判決如左：
    主    文
原告之訴及假執行之聲請均駁回。
訴訟費用由原告負擔。
    事    實
甲、原告方面：
一、聲明：（一）被告應給付原告新台幣二百九十二萬七千元及自支付命令繕本送達
    翌日起至清償日止，按年息百分之五計算之利息。（二）訴訟費用由被告負擔。
    （願供擔保請准宣告假執行。
二、陳述：
（一）按因修正前民事訴訟法第四百七十四條規定，稱消費借貸者，謂當事人約定，
      一方移轉金錢或其他代替物之所有權於他方，而他方以種類、品質、數量相同
      之物返還之契約。又據修正前民事訴訟法第四百七十五條之規定：消費借貸因
      金錢或其他代替物之交付，而生效力。本件被告於民國八十八年十一月一日向
      原告借款新台幣（下同）二百九十二萬七千元，原告並於八十八年十一月一日
      以現金匯入被告之戶頭即收款人為鳳光中醫醫院，收款人帳號為000000
      000000號臺灣銀行鳳山分行之戶頭，有原告委託泛亞銀行會款之匯款單
      一紙可憑，本件係未定期限之消費借貸，但事後原告幾經催討並進行督促程序
      仍置之不理，為此提起本訴。
（二）證人黃傳勝自認本件消費借貸成立時之鳳光醫院之實際負責人，即當時鳳光醫
      院所有院務均由黃傳勝所經理，因此原告與被告雙方所成立之消費借貸縱由黃
      傳勝所接洽，並不能因黃傳勝片面之詞及任消費借貸契約成立於原告黃傳勝之
      間，且原告已提出將金錢交付於鳳光醫院之匯款證明，至由黃傳勝如何挪用此
      筆借款乃黃傳勝與鳳光醫院之間的問題，應與本件訴訟無涉。
（三）且黃傳勝於八十八午十一月一日以鳳光醫院之代理人地位向原告借款二百九十
      二萬七千元，由前所述事實即具代理之法律效果。退而言之，依民法第一百六
      十九條規定，由自己之行為表示以代理權授予他人，或知他人表示為其代理人
      而不為反對之表示，對於第三人應負授權人責任。但第三人明知其無代理權或
      可得而知者，不在此限。事業之經營者需審酌各項情況行事，原告與黃傳勝接
      洽後，原告以金錢匯入鳳光醫院之戶頭，鳳光醫院如認為金錢來源不明，自可
      毫無困難地循線查明，向原告明白表示鳳光醫院並未授權黃傳勝為代理人，否
      則，鳳光醫院在黃傳勝作為下，在經營上將產生莫大困擾。但鳳光醫院並未異
      議，依前述民法一百六十九條規定，鳳光醫院應負表現代理授權人責任。
三、證據：提出匯款單一紙為證。
乙、被告方面：
一、聲明：如主文所示。
二、陳述：
（一）按「當事人互相表示意思一致者，無論其為明示或默示，契約即為成立」，民
      法第一百五十三條第一項定有明文。本件被告與原告並不認識，亦從未有任何
      借貸往來，故原告所稱被告向其借款二百九十二萬七千元云云，尚無根據，至
      原告提呈曾於八十八年十一月一日匯款借款之事，係當時醫院經理黃傳勝與原
      告之私人借貸，雖黃傳勝利用醫院帳戶轉帳收受匯款，然非被告醫院之所用，
      被告自不應就黃傳勝之私人債務負責。
三、證據：提出匯款回條十份、開業執照二份為證，並聲請傳訊證人黃坤旺、黃傳勝
    。
    理    由
一、原告主張被告於八十八年十一月一日向原告借款二百九十二萬七千元，原告並於
    八十八年十一月一日以現金匯入被告之戶頭即收款人為鳳光中醫醫院，收款人帳
    號為000000000000號臺灣銀行鳳山分行之戶頭，事後原告幾經催討
    並進行督促程序仍置之不理，為此提起本訴，被告則以被告未向原告借款，係被
    告之經理黃傳勝以個人身分借款，其僅利用被告之帳戶為匯款之收受，被告與原
    告間無借貸關係存在等語置辯。
二、按稱消費借貸者，謂當事人約定一方移轉金錢或其他代替物之所有權於他方，他
    方以種類、品質、數量相同之物返還之契約，民法第四百七十四條定有明文。故
    債權人依據消費借貸關係請求債務人返還借款，必先證明兩造間確有借貸關係，
    且債權人並已因該借貸關係交付金錢或其他借貸物。又當事人如係基於消費借貸
    關係而請求，支票非可當然代替借據，自應就對造有借款之事實負舉證責任（最
    高法院五十八年台上字第二三九二號判決同此見解）。
三、本件原告主張被告向其借款未還之事實，固據提出泛亞銀行匯出匯款回條影本一
    份為證，而該筆匯款確實於八十八年十一月一日由原告匯入二百九十二萬七千元
    至被告於臺灣銀行鳳山分行之帳戶內，此有臺灣銀行鳳山分行九十年六月二十九
    日函一份可憑，惟原告所匯入之該帳戶為八十五年所設立，當時被告醫院係以黃
    坤旺為醫院負責人，此有開立帳戶印鑑卡附卷可憑，證人黃坤旺亦證稱：我在鳳
    光醫院任職期間，因為需要以負責醫師名義開戶供給付提撥健保費用，所以由我
    的名義開戶，印鑑是放在會計部門供使用。我不知道醫院有向原告借款，也不認
    識原告。八十六年十月我離開後所有印鑑就應該更換了，但是印章我沒有取回等
    語，而按法人之法定代理人有變更，理應變更其負責人之印鑑，被告醫院於八十
    八年四月間即由巫錫儒擔任負責人，有開業執照影本一紙附卷可憑，惟被告醫院
    之前開帳戶印鑑始終未變更，則該帳戶究竟係由何人使用即有疑義。另證人黃傳
    勝亦到庭證稱：我是以私人名義向原告借三百萬，因為借款當時鳳光醫院是我負
    責經營，這個帳戶都是我在使用，所以請乙○○匯款進鳳光醫院帳戶給我，我的
    確有收到該筆匯款。應該是臺灣銀行弄錯了帳戶資料。我現在每個月都還錢給對
    造等語（見本院九十年八月二十七日審理筆錄），而匯款性質上係一支付行為，
    交付匯款之原因，並非當然定為借貸，亦可能為其他法律關係，而原告並未能舉
    證證明與被告間係因何原因借貸，而該匯款帳戶僅是一轉帳之工具，非能憑此即
    認原告與被告間是否有系爭借貸關係存在此外，原告又未能舉證證明兩造間確有
    系爭之消費借貸關係存在。
四、另原告雖稱黃傳勝為被告醫院之經理人，亦有表現代理之適用云云，然按由自己
    之行為表示以代理權授與他人者或知他人表示為其代理人而不為反對之表示者，
    對於第三人應負授權人之責任，民法第一百六十九條定有明文，而本件原告認黃
    傳勝有為被告代理人之行為，無非以黃傳勝為以被告醫院代理人之身分向原告借
    款，然此為被告所否認有授與代理權，另證人黃傳勝亦證稱並非以被告醫院名義
    ，而係以其本人名義為之，參之被告所提出黃傳勝與原告間有匯款往來之紀錄以
    觀，則原告與黃傳勝間有私人借貸關係甚明，又本件借款近三百萬元，為高額借
    款，而被告醫院之現任負責人為巫錫儒，然原告所利用轉張之帳戶係使用黃坤旺
    之印鑑卡帳戶，已如前述，既非使用巫錫儒之印鑑，則巫錫儒無法查之使用之情
    形，則原告若非與黃傳勝間早有借貸默契，焉有於從未與被告之現任負責人巫錫
    儒接洽之下即貿然借款之情，是被告所辯並無表見代理等情足堪採信。此外，原
    告又未能舉證證明兩造間確有系爭之消費借貸關係存在。從而，原告本於消費借
    貸之法律關係請求被告給付二百九十七二萬七千元，及自支付命令繕本送翌日起
    至清償日止，按年息百分之五計算之利息，即無理由，應予駁回。
五、原告受敗訴判決，其假執行之聲請即失所依據，應併予駁回。
六、據上結論，本件原告之訴為有理由，依民事訴訟法第七十八條，判決如主文。
中      華      民      國    九十      年      九      月    二十四    日
                              臺灣高雄地方法院民事庭
~B法      官  陳嘉惠
右為正本係照原本作成。
如對本判決上訴，須於判決送達後廿日內向本院提出上訴狀。
中      華      民      國    九十      年      九      月    二十四    日
~B法院書記官  王翌翔


司法院資訊處製作；財團法人民間司法改革基金會備份。
